臺北高等行政法院裁定　　　　　　　　　　　　　　　九十一年度停字第一○四號
　　聲　請　人　甲○○
　　　　　　　　乙○○
　　　　　　　　丙○○
　　　　　　　　丁○○
　　　　　　　　戊○○
　　共　　　同　黃翎芳律師
　　訴訟代理人
　　相　對　人　教育部
　　代　表　人　黃榮村部長）.
　　訴訟代理人　徐履冰律師
右當事人間因有關教育事務事件，聲請人聲請停止相對人中華民國九十年十一月十二
日台（九○）教中（二）字第九○五一五一二○號函行政處分之執行，本院裁定如左
：
    主　文
聲請駁回。
聲請程序費用由聲請人負擔。
    理　由
一、按「行政訴訟繫屬中，行政法院認為原處分或決定之執行，將發生難於回復之損
    害，且有急迫情事者，得依職權或依聲請裁定停止執行。但於公益有重大影響，
    或原告之訴在法律上顯無理由者，不得為之。」行政訴訟法第一百十六條第二項
    定有明文。
二、本件聲請意旨略以：聲請人五人為屏東縣私立明德高級中學（以下簡稱明德中學
    ）之董事，係因第十屆董事缺額經補選而任第十屆董事，此經相對人以民國（以
    下同）八十九年五月十日台八九教中二字第八九○五七七五號函同意備查。詎相
    對人嗣以九十年十一月十二日台（九○）教中（二）字第九○五一五一二○號函
    謂明德中學逾法定任期後仍召開第十屆董事會，並補選聲請人五人為董事，相對
    人因行政疏失誤予核備，致聲請人五人在形式上取得董事資格，故認上開核備之
    處分有瑕疵，而撤銷上述補選董事之核備。聲請人不服，提起訴願，遭駁回後，
    已向本院提起行政訴訟救濟中。因相對人對聲請人五人及另一補選董事廖婉汝之
    第十屆董事資格若不予核備，將導致明德中學第十屆現有董事不足全體董事三分
    之二以上出席，而無法改選第十一屆董事，而第十屆董事又因任期屆滿而無法行
    使職務，將使校務之發展停擺而結束。另相對人竟於九十一年七月三十日以台（
    九一）教中（二）字第九一五一四三三九號函解散明德中學，其中一個理由為「
    董事會無法改選完成影響校務運作」，可見僅速改選明德中學第十一屆董事是刻
    不容緩。故若不停止相對人所作撤銷聲請人五位董事之核備處分，則明德中學將
    無法改選第十一屆董事，再則相對人即會執此解散明德中學，明德中學將發生難
    以回復之損害。另相對人解散明德中學之處分已生效而在行政救濟中，其具有急
    迫情事顯不待言。又停止本件行政處分之執行將使明德中學第十屆董事會得立即
    改選第十一屆董事，而第十一屆董事始能就明德中學之校務負起整頓改善之責，
    此對於社會及教育界均有其正面之價值。若任由相對人解散明德中學，亦非私立
    學校法立法之目的。又相對人九十一年四月九日台（九一）高（四）字第九一○
    四五七八六號函明確表示：「．．．現行實務運作係依本部六十二年二月十七日
    台（六二）中字第四二四八號令示『上屆董事會董事任期屆滿而下屆董事會尚未
    正式成立前，上屆董事會仍屬有效』規定辦理。」顯見私立學校之董事每屆任期
    依私立學校法之規定雖為三年，惟在上屆董事任期屆滿而下屆董事會尚未正式成
    立前，上屆董事會仍屬有效而延長其任期自新董事會正式成立時止。且前臺灣省
    政府教育廳另就私立永平高級工商職業學校第九屆董事會於八十五年五月七日以
    八五教三字第五八七四二號簡便行文表核備，該校於六年後始改選第十屆董事，
    相對人亦以九十一年九月二日台（九一）教中（三）字第九一五○一六二○號函
    核備，顯見相對人就私立學校董事三年任期屆滿後未改選時，亦承認任期延長自
    新董事會有效成立時止。由此可知相對人及訴願決定機關所堅持之「董事任期屆
    滿不得再延長其職務」及「法定三年任期屆滿後無補選董事」之見解並不正確，
    聲請人所提起之行政訴訟在法律上非顯無理由。聲請人爰依行政訴訟法第一百十
    六條第二項之規定，請求本院裁定「相對人九十年十一月十二日台（九○）教中
    （二）字第九○五一五一二○號函所為撤銷屏東縣私立明德高級中學董事會補選
    第十屆本件聲請人等五位董事核備之行政處分應予停止執行」云云。
三、惟依本院調查結果，聲請人於聲請狀中所主張之「若不停止相對人所作撤銷聲請
    人五位董事之核備處分，則明德中學將無法改選第十一屆董事，再則相對人即會
    執此解散明德中學，明德中學將發生難以回復之損害。另相對人解散明德中學之
    處分已生效而在行政救濟中，其具有急迫情事顯不待言。」及其於本院調查中所
    陳述之「二、相對人於九十年十一月作成系爭行政處分，撤銷聲請人等五位董事
    之核備，原來明德中學是十一位董事，撤銷六位董事後，只剩下五位董事，相對
    人再將一位董事林忠義解除職務，董事陳振德停職，只剩下三位董事，相對人再
    以九十年十二月十八日台（九○）忠教（二）字第九○五一九六六三號函以董事
    人數不足半數，無法維持學校營運而解散董事會全體董事職務後，相對人成立管
    理委員會接管學校，接管半年之後，以學校辦理不善、財務糾紛解散整個學校，
    目前已在清算程序中，如果學校清算結束，法人格就消滅，學校就沒有辦法回復
    了，可能發生難以回復之損害。相對人先將董事會解散掉，再怪董事會沒有做改
    善，這是不合理的要求，如果不儘快回復聲請人等五位董事身分，停止解除全體
    董事職務、解散學校的處分，清算程序不久可能就會辦理完辦，故本件聲請有急
    迫性。」云云，均是指該行政處分之執行，將對明德中學發生難於回復之損害，
    且於明德中學有急迫之情事，而非指該行政處分之執行，將對聲請人發生難於回
    復之損害，且於聲請人有急迫之情事；況且相對人解散明德中學後，學校已無學
    生，教職員均已離職，校產亦遭查封，此情為聲請人所不爭執，是該行政處分之
    執行，並無將對聲請人發生難於回復之損害，且於聲請人有急迫之情事，故聲請
    人依首揭行政訴訟法第一百十六條第二項規定，聲請停止該行政處分之執行，核
    與前揭法條規定之停止執行之要件不符，不應准許。
四、依行政訴訟法第一百零四條，民事訴訟法第九十五條、第七十八條，裁定如主文
    。
中　　華　　民　　國　　  九十一　　　年　　　十　　　月　　  三十一　　日
                              臺 北 高 等 行 政 法 院 第 二 庭
                                    審 判 長 法    官 徐瑞晃
                                             法    官 李得灶
                                             法    官 吳慧娟
右為正本係照原本作成。
如不服本裁定，應於送達後十日內向本院提出抗告狀（須按他造人數附繕本）。
中　　華　　民　　國　    九十一　　 年　     十      月　    三十一　  日
            　　　　　　　　　　　　　　     書 記 官 劉道文
